【裁判字號】    99,訴,347
【裁判日期】    991025
【裁判案由】    偽造文書
【裁判全文】
臺灣桃園地方法院刑事判決               99年度訴字第347號
公  訴  人  臺灣桃園地方法院檢察署檢察官
被      告  乙○○
上列被告因偽造文書案件，經檢察官提起公訴（98年度偵續字第
359 號），本院判決如下：
    主  文
本件公訴不受理。
    理  由
一、公訴意旨略謂：被告乙○○原係桃園縣中壢市內厝里67之8
    號財團法人桃園縣私立瑞園啟智教養院（下稱瑞園教養院）
    之負責人，瑞園教養院原將新臺幣100 萬元立案基金以2 年
    期定存於渣打國際商業銀行環北分行（下稱渣打銀行），於
    民國96年3 月13日，因該定存單到期，瑞園教養院之會計甲
    ○○將該定存單及其所保管之瑞園教養院印鑑章、乙○○印
    鑑章交予乙○○前往渣打銀行辦理續約，惟乙○○竟未經瑞
    園教養院同意，基於行使偽造私文書之犯意，使用其所保管
    另外與建築師往來專用之瑞園教養院印鑑章及葉瑞豐印鑑章
    ，擅自與渣打銀行辦理定存解約，並使用上開印鑑章將定存
    基金100 萬元轉向臺灣銀行建國分行（下稱臺灣銀行）辦理
    1 年期定期存款，再於同年3 月15日，以上開印鑑章與臺灣
    銀行辦理定存解約，自行提領100 萬元而佔為己用（侵占部
    分業已另行提起公訴），足生損害於瑞園教養院及臺灣銀行
    對存戶資料管理之正確性，因認被告乙○○涉犯刑法第216
    條、第210條之行使偽造私文書罪嫌云云。
二、按已經提起公訴或自訴之案件，在同一法院重行起訴者，應
    諭知不受理之判決，為刑事訴訟法第303 條第2 款所明定。
    蓋同一案件，既經合法提起公訴或自訴，自不容在同一法院
    重複起訴，為免一案兩判，對於後之起訴，應以刑事判決終
    結之。而同法第302 條第1 款所定案件曾經判決確定者，應
    諭知免訴之判決，必係法院判決時，其同一案件，已經實體
    判決確定，始有該條款之適用，此由該條款所明定：「曾經
    判決確定者」觀之自明。故法院於審理重行起訴部分之案件
    時，如先行起訴部分，尚未經實體判決確定，自應為不受理
    之判決（最高法院92年度台非字第22號判決參照）。
三、次按檢察官是否就被告之行為起訴，以起訴書「犯罪事實欄
    」之記載為準，不受起訴法條之拘束；又法律上一罪之案件
    ，無論其為實質上一罪（接續犯、繼續犯、集合犯、結合犯
    、吸收犯、加重結果犯）或裁判上一罪（想像競合犯及刑法
    修正前之牽連犯、連續犯），在訴訟上均屬單一性案件，其
    刑罰權既僅一個，自不能分割為數個訴訟客體，縱僅就其一
    部分犯罪事實提起公訴或自訴，如構成犯罪，即與未起訴之
    其餘犯罪事實發生一部與全部之關係（即公訴不可分），法
    院對此單一不可分之整個犯罪事實，即應全部審判（即審判
    不可分）；法院審判之範圍，以檢察官起訴之犯罪事實為依
    據，所謂檢察官起訴之犯罪事實，基於審判不可分之原則，
    係指檢察官在起訴書犯罪事實欄記載中之「同一社會事實」
    及「與該事實有實質上一罪或裁判上一罪關係之起訴效力所
    及之事實（即潛在事實）」而言（最高法院96年度台非字第
    143 號、97年度台非字第191 號判決、96年度台非字第7395
    號判決參照）。
四、本件被告於96年3 月13日，基於行使偽造私文書之犯意，盜
    用瑞園教養院之印鑑章，向渣打銀行辦理定存解約而取得該
    教養院所有之100 萬元現金後，未經瑞園教養院之同意，改
    向臺灣銀行辦理定存，又於96年3 月15日，基於行使偽造私
    文書之犯意，盜用該教養院之印鑑章，辦理解約後將100 萬
    元侵占入己之犯罪事實，已經臺灣桃園地方法院檢察數檢察
    官於98年度偵字第17641 號起訴書提起公訴在先，並於98年
    9 月25日繫屬本院，經本院於99年9 月30日以99年度易緝字
    第40號判處被告一行為犯刑法第216 條、第210 條之行使偽
    造私文書罪、同法第336 條第2 項之業務侵占罪，從重論以
    業務侵占罪刑（尚未確定，見本院卷第79頁至82頁），有該
    案卷可稽。詎同署檢察官不察，復就被告同一行使偽造私文
    書之犯罪事實，於98年12月30日以98年度偵續字第359 號提
    起公訴，並於99年2 月10日繫屬於本院。此後起訴之犯罪事
    實，既與前案犯罪事實為同一事實（依前案起訴書犯罪事實
    欄之記載：「於93年3 月份，因渣打銀行定存單到期，葉瑞
    豐竟意圖為自己不法之所有，持瑞園教養院之印章辦理定存
    解約，並以該套印章像臺灣銀行辦理定存後，又未經瑞園教
    養院之同意，再於96年3 月15日擅自辦理定存解約而將100
    萬元占為己用」，與本案起訴書犯罪事實欄記載係同一社會
    事實；且本案起訴行使偽造私文書罪，亦與前案起訴之業務
    侵占罪有想像競合犯之裁判上一罪關係），自為前案起訴效
    力所及，依前說明，本案為重行起訴之案件，即應自程序上
    諭知不受理之判決，爰不經言詞辯論，逕為諭知不受理之判
    決。
據上論斷，應依刑事訴訟法第307 條、第303 條第2 款，判決如
主文。
中    華    民    國    99    年    10    月    25    日
                  刑事第九庭  審判長法  官  吳為平
                                    法  官  陳正昇
                                    法  官  蘇琬能
以上正本證明與原本無異。
如不服本判決應於收受判決後10日內向本院提出上訴書狀，並應
敘述具體理由。其未敘述上訴理由者，應於上訴期間屆滿後20日
內向本院補提理由書( 均須按他造當事人之人數附繕本) 「切勿
逕送上級法院」。
                                    書記官  黃惠鈴
中    華    民    國    99    年    10    月    26    日

司法院資訊處製作；財團法人民間司法改革基金會備份。
